臺灣板橋地方法院民事判決　　　　　　 99年度重訴字第425號
原　　　告　李宗霖
被　　　告　潘睿豪
　　　　　　黃健邦
上列當事人間請求侵權行為損害賠償事件，經本院刑事庭移送前
來（附民案號：99年度重附民字第5 號，刑事案號：99年度訴字
第134 號），本院於民國100 年7 月20日言詞辯論終結，判決如
下：
    主      文
被告應連帶給付原告新臺幣貳佰零壹萬玖仟伍佰捌拾捌元，及自
民國九十九年二月九日起至清償日止，按年息百分之五計算利息
。
原告其餘之訴駁回。
訴訟費用由被告連帶負擔五分之一；餘由原告負擔。
本判決第一項於原告以新臺幣陸拾捌萬元為被告供擔保後，得假
執行；但被告如以新臺幣貳佰零壹萬玖仟伍佰捌拾捌元為原告預
供擔保，或將請求標的物提存，得免為假執行。
原告其餘假執行之聲請駁回。
    事實及理由
一、程序方面：
    本件被告潘睿豪未於最後言詞辯論期日到場，核無民事訴訟
    法第386 條各款所列情形，爰依原告聲請，由其一造辯論而
    為判決。
二、原告起訴主張：
  (一)緣被告潘睿豪於民國98年6 月29日晚間8 時30分前某時許，
    因在位在新北市○○區○○路3 段235 號地下1 樓之「球技
    撞球店內」上網玩網路遊戲時，由於網路遊戲虛擬人物對戰
    之輸贏，與同遊戲之玩家即訴外人余青壕起爭執，被告潘睿
    豪即與訴外人余青壕相約在該撞球店1 樓之出口處即「7-11
    」便利商店旁見面談判，訴外人余青壕遂委請訴外人李宗憲
    騎乘機車載渠至該處後，訴外人余青壕即由訴外人李宗憲偕
    同而在該處與被告潘睿豪、綽號「阿猴」及其他數名姓名不
    詳之成年男子談判，因被告潘睿豪、「阿猴」不滿訴外人余
    青壕談判之口氣，被告潘睿豪即揚言要訴外人余青壕找人到
    場鬥毆後，即由「阿猴」撥打電話聯絡被告黃健邦等約10數
    名姓名不詳人攜帶鋁棒等物到場參與毆打談判對方即訴外人
    余青壕、李宗憲及與該2 人偕同之人之行為，被告黃健邦接
    獲「阿猴」電話後，即基於參與鬥毆之傷害犯意，騎乘車牌
    號碼822-BLL 號機車前往上址，被告潘睿豪則在上址附近徘
    徊以待「阿猴」邀集之人到場，被告潘睿豪、黃健邦即以上
    開聯絡共謀之方式與「阿猴」及「阿猴」邀集之人欲共同傷
    害訴外人余青壕、李宗憲及與該2 人偕同之人，而訴外人李
    宗憲於聽聞揚言鬥毆後，因畏懼遂撥打電話與胞兄即原告聯
    絡，原告聽聞後即前往上址欲將訴外人李宗憲帶至回家中。
    嗣於同日晚間8 時31分前約10分鐘許時，原告抵達上址與訴
    外人余青壕、李宗憲碰面後，於同日時晚間8 時31分許，欲
    帶同訴外人李宗憲自上址之「7-11」便利商店前之金城路3
    段道路離去時，「阿猴」邀集之被告黃健邦等約10數人，亦
    約已同時在該便利商店外之金城路3 段之道路聚集完成，被
    告潘睿豪亦在上開便利商店前之金城路3 段之道路上，除見
    「阿猴」所邀集之人外，並見原告、訴外人李宗憲2 人似欲
    離去，而被告潘睿豪、黃健邦依該當時原告、訴外人李宗憲
    、余青壕僅3 人且未持任何器械，而「阿猴」所邀集之10數
    人多持有鋁棒等器械之客觀情形，雖應於客觀上能預見如群
    起毆打原告、訴外人李宗憲、余青壕，可能發生該3 人因遭
    眾人亂毆而致生重傷之結果，本應避免該結果之發生，且於
    客觀上亦無不能避免之情形，惟因被告潘睿豪仍氣憤在心、
    被告黃健邦係樂於參與滋事，致均疏於慮及該可能發生之結
    果，遂基於上開共謀傷害之共同犯意，被告潘睿豪即在上開
    便利商店前之金城路3 段道路上對原告做出揮打之動作，原
    告隨即遭手持鋁棒等器械之數名男子追打，原告便抱頭逃向
    在騎樓之便利商店店門前，被告潘睿豪於見原告遭追打逃向
    便利商店方向後，即往訴外人李宗憲方向走去，而約在該便
    利商店前騎樓右側柱子前之金城路3 段道路上，與持鋁棒等
    器械之數名男子圍住訴外人李宗憲並徒手毆打訴外人李宗憲
    ，訴外人李宗憲因此亦退入該便利商店前之騎樓內，而被告
    潘睿豪則仍留在該便利商店前騎樓右側柱子前之金城路3 段
    道路上；而被告黃健邦在金城路3 段道路上見被告潘睿豪揮
    打原告及原告遭追打逃向便利商店後，隨即徒手偕同上開持
    鋁棒等器械追打原告之數名男子追趕原告，且於追至該便利
    商店門口前之騎樓右側柱子旁時，徒手毆打原告頭部，再與
    持鋁棒等器械之數名男子在該便利商店店門口圍住原告，而
    由持鋁棒等器械之數名男子、及1 名持安全帽男子，以手持
    之鋁棒及安全帽毆打原告，被告黃健邦於見原告倒地後，始
    由該便利商店門口離開。被告潘睿豪及黃健邦即以上開方式
    與「阿猴」及上開數名男子，共同傷害原告及訴外人李宗憲
    。而原告經遭上開圍毆後，於同日送至亞東紀念醫院急診，
    經診斷除受有「四肢多處挫傷」外，並有「外傷性顱骨骨折
    合併顱內出血」之情形，經立即進行手術救治後，仍遺有「
    右側第三對腦神經麻痺、右眼創傷性視神經病變、蜘蛛膜下
    腔出血併視覺徑路損傷」之傷害，再經臺大醫院於同年8 月
    10日診斷確受有「右眼外傷性視神經病變合併右眼動眼神經
    麻痺」之傷害，經追蹤診療於99年4 月19日確定「右眼呈視
    神經萎縮且右眼視力無光覺狀態」而無回復視力之可能，原
    告因而受有毀敗右目視能之重傷害，而其左眼視力雖為1.0
    正常，惟因腦部視覺路徑受損，造成左側偏盲，左眼視野受
    損，亦無復原之可能，亦因而受有嚴重減損左目之視能之重
    傷害。而被告潘睿豪、黃健邦所涉重傷害等之犯行，業經臺
    灣板橋地方法院檢察署檢察官提起公訴，並由本院99年度訴
    字第134 號判決分別判處被告潘睿豪有期徒刑6 年6 月、被
    告黃健邦有期徒刑6 年4 月，嗣被告潘睿豪、黃健邦上訴後
    ，亦經臺灣高等法院99年度上訴字第3659號駁回渠等之上訴
    在案，原告自得請求被告潘睿豪、黃健邦連帶賠償因本件重
    傷害等行為所生之損害。
  (二)又原告因被告潘睿豪、黃健邦上揭重傷害等行為，致受有醫
    療費用新臺幣（下同）30,418元、減少勞動能力損失4,969,
    582 元及精神慰撫金5,000,000 元，共計10,000,000元之損
    害。為此，爰依侵權行為之法律關係，提起本件訴訟，並聲
    明求為判決：被告潘睿豪、黃健邦應連帶給付原告10,000,0
    00元，及自附帶民事起訴狀繕本送達翌日起至清償日止，按
    年息5 ％計算之利息，且願供擔保，請准宣告假執行。
三、被告潘睿豪、黃健邦雖對於原告請求醫療費用30,418元、及
    以基本工資17,880元作為計算減少勞動能力損害之基礎均無
    意見。惟被告潘睿豪仍以並無侵權行為，自毋庸負責；被告
    黃健邦則以原告於98年6 月29日晚間8 時30分許，在新北市
    ○○區○○路3 段249 號前遭不明人士持棍棒毆打傷害之過
    程，業經現場便利商店內之監視器全程攝影，而由該錄影光
    碟可知被告黃健邦當時雙手未持任何物品，始終與原告保持
    距離，絕無毆打傷害原告之行為，並不成立侵權行為等語置
    辯，並均聲明求為判決：原告之訴及假執行之聲請均駁回，
    如受不利之判決，願供擔保請准宣告免為假執行。
四、原告主張其於98年6 月29日晚間8 時31分許，欲偕同訴外人
    李宗憲自新北市○○區○○路3 段「7-11」便利商店前之道
    路離去時，被告潘睿豪、黃健邦及數名手持鋁棒之男子竟基
    於共同傷害之犯意毆打原告，而原告經遭圍毆後，於同日送
    至亞東紀念醫院急診，經診斷除受有「四肢多處挫傷」外，
    並有「外傷性顱骨骨折合併顱內出血」之情形，經立即進行
    手術救治後，仍遺有「右側第三對腦神經麻痺、右眼創傷性
    視神經病變、蛛蜘膜下腔出血併視覺徑路損傷」之傷害，再
    經臺大醫院於同年8 月10日診斷確受有「右眼外傷性視神經
    病變合併右眼動眼神經麻痺」之傷害，經追蹤診療於99年4
    月19日確定「右眼呈視神經萎縮且右眼視力無光覺狀態」而
    無回復視力之可能，原告因而受有毀敗右目視能之重傷害，
    而其左眼視力雖為1.0 正常，惟因腦部視覺路徑受損，造成
    左側偏盲，左眼視野受損，並無復原之可能，亦因而受有嚴
    重減損左目之視能之重傷害。而被告潘睿豪、黃健邦所涉重
    傷害等之犯行，業經臺灣板橋地方法院檢察署檢察官提起公
    訴，且由本院及臺灣高等法院均判決認定有罪在案之事實，
    被告潘睿豪、黃健邦除辯以渠等並無侵權行為，自毋庸負責
    云云外，其餘均不爭執，並有原告所提出之亞東紀念醫院診
    斷證明書及病歷資料在卷為證，且經本院依職權調閱臺灣高
    等法院99年度上訴字第3659號重傷害等刑事案件之偵查暨一
    、二審卷宗查明屬實，是原告上開主張之事實，除被告潘睿
    豪、黃健邦有無共同傷害原告之侵權行為乙節外，其餘均堪
    信為真實。
五、按因故意或過失，不法侵害他人之權利者，負損害賠償責任
    。故意以背於善良風俗之方法，加損害於他人者亦同；數人
    共同不法侵害他人之權利者，連帶負損害賠償責任，民法第
    184 條第1 項前段及第185 條第1 項前段分別定有明文。次
    按當事人主張有利於己之事實者，就其事實有舉證之責任，
    民事訴訟法第277 條前段固有明文，惟原告對於自己主張之
    事實已盡證明之責後，被告對其主張，如抗辯其不實並提出
    反對之主張者，則被告對其反對之主張，亦應負證明之責，
    此為舉證責任分擔之原則（最高法院18年上字第2855號判例
    意旨參照）。又原告於起訴原因已有相當之證明，而被告對
    於抗辯事實並無確實證明方法，僅以空言爭執者，當然認定
    其抗辯事實之非真正，而應為被告不利益之裁判，亦有最高
    法院18年上字第1679號判例意旨可供參照。經查：
  (一)按刑事訴訟判決所認定之事實，固非當然有拘束民事訴訟判
    決之效力，但民事法院調查刑事訴訟原有之證據，而斟酌其
    結果以判斷事實之真偽，並於判決內記明其得心證之理由，
    即非法所不許（最高法院49年台上字第929 號判例可資參照
    ）。本件原告雖係於被告潘睿豪、黃健邦經檢察官提起公訴
    後，於刑事審判程序中提起刑事附帶民事訴訟事件，然此刑
    事附帶民事訴訟事件既經本院刑事庭裁定移送本院民事庭，
    即屬獨立之民事訴訟事件，仍應適用民事訴訟法規定之程序
    進行，不當然受刑事判決所認定之事實所拘束，惟本院仍得
    調查刑事訴訟程序中原有之證據，引為本件民事訴訟之判決
    基礎，先予指明。
  (二)本件被告潘睿豪雖辯稱對於原告並無為傷害之侵權行為云云
    ，惟被告潘睿豪於本件刑案審理時，對於卷內所附之便利商
    店店內監視影像、騎樓監視器影像翻拍照片均不爭執，並坦
    承其確係因網路遊戲糾紛，而由「阿猴」陪同與訴外人余青
    壕相約見面後，揚言找人門毆，且由「阿猴」聯絡不詳人士
    前來助陣後，而有徒手揮打原告之事實，經核與原告、訴外
    人李宗憲、余青壕於偵查及審理中證述之情節大致相符，且
    與便利商店店內監視影像、騎樓監視器影像翻拍照片所示之
    影像資訊相同，堪認被告潘睿豪對於原告確有上揭之傷害行
    為無疑。是以，被告潘睿豪所為之前揭抗辯，洵屬無據，尚
    不足採。
  (三)又被告黃健邦於本件刑案審理時，雖對於伊係因接獲「阿猴
    」電話而前往案發地點，以及便利商店店內監視影像所攝得
    之伊之動作，均不爭執，惟仍辯稱「阿猴」並未告知伊到該
    處要做什麼事情，伊並不認識其他在場之人，而就便利商店
    店內監視影像所攝得之伊之動作，伊當時係在該處等人，且
    伊當時係嚇到了，伊沒有助勢或傷害之行為等語。惟依卷附
    之便利商店店內監視影像雖未攝得被告黃健邦在便利商店之
    門前出手毆打原告之行為，然依騎樓監視器影像翻拍照片（
    見本院98年度偵字第18389 號案卷第103 頁編號17照片），
    係攝得被告黃健邦在該照片右側之便利商店前之騎樓柱子旁
    站立在原告左前方，並以右手揮擊原告之頭部，原告對被告
    黃健邦該動作係呈抱頭彎屈上半身之反應之影像，而依該張
    照片再檢視便利商店店內監視影像（即附表編號二、(三)、3
    、備註所示），被告黃健邦於原告自金城路3 段道路逃至便
    利商店前時，確係跟隨原告自金城路3 段道路，經過便利商
    店前右方騎樓柱子，再至便利商店門口之位置，復經臺灣高
    等法院99年度上訴字第3659號刑案審理時，再次勘驗上開騎
    樓監視器影像光碟連續照片畫面後，確認被告黃健邦確實有
    揮拳鬥毆之動作（見該院99年12月24日勘驗筆錄），被告黃
    健邦確有出手毆打原告之行為，至為明確，其所辯顯均屬卸
    責之詞，自不足採。
  (四)再者，被告潘睿豪係因網路遊戲紛爭與訴外人余青壕起爭執
    後，即由「阿猴」聯絡被告黃健邦等人到場，於經被告潘睿
    豪對原告作出揮打之動作後，被告潘睿豪、黃健邦及其他不
    詳男子隨即群起分別毆打原告，業經認定屬實如前，而參酌
    兩造所不爭執之便利商店店內監視影像、監視錄影影像暨影
    像翻拍畫面所攝得影像，被告黃健邦及該群不詳男子，至少
    均各有與「阿猴」達成依「阿猴」指示到場後再群起毆打由
    被告潘睿豪或「阿猴」或其他在場同群人所指攻擊對象之人
    之認識及合意，故被告2 人雖互不相識，惟渠等既係透過「
    阿猴」而達成群毆傷害特定對象之合意，自應就原告所受之
    傷勢負共同傷害之侵權行為責任。被告潘睿豪、黃健邦雖一
    再辯稱渠等對於原告並無為共同傷害之侵權行為，惟未提出
    任何證據資料以供本院參酌，依上所述，自應為不利於被告
    潘睿豪、黃健邦之認定。
  (五)是以被告有共同傷害原告之侵權行為乙節，堪以認定，被告
    辯稱渠等並無侵權行為，自毋庸對原告負責云云，要無可取
    。
六、復按不法侵害他人之身體或健康者，對於被害人因此喪失或
    減少勞動能力或增加生活上之需要時，應負損害賠償責任；
    不法侵害他人之身體、健康、名譽、自由、信用、隱私、貞
    操，或不法侵害其他人格法益而情節重大者，被害人雖非財
    產上之損害，亦得請求賠償相當之金額，民法第193 條第1
    項、第195 條第1 項前段亦分別有明文可參。查本件原告因
    被告潘睿豪、黃健邦之故意共同侵權行為，致受有前揭所述
    之傷害乙節，既經認定如前，則依上開規定，原告自得請求
    被告2 人連帶賠償其所受之損害。茲就原告得請求賠償之金
    額，分述如下：
  (一)醫療費用：
    原告主張其因本件侵權行為共計支出醫療費用30,418元乙節
    ，業據其提出亞東紀念醫院醫療費用收據等件（見本院卷第
    54頁至第66頁）為證，且為被告所不爭執（見本院卷第73頁
    反面），自堪信原告之主張為屬實，抑且經核復均係屬必要
    之醫療費用支出，是原告此部分之請求自應准許。
  (二)減少勞動能力損失：
  (1)原告主張其係75年9 月6 日生，距法定退休年齡65歲止，尚
    有43年之工作時間，而其因本件侵權行為導致勞動能力減少
    40％，以基本工資17,880元計算，共計受有4,969,582 元之
    損失等語。
  (2)經查，原告因本件侵權行為以致右眼視神經受到重創，經治
    療、矯正後，仍遭醫院判定右眼除為無光感殘廢外，視力亦
    小於萬國視力表0.01，且無復原之可能之事實，業經原告提
    出亞東紀念醫院診斷證明書2 份（見本院卷第38、39頁）為
    證，堪認原告之勞動能力確實已有部分遭受減損，且達永久
    喪失無法回復之程度。
  (3)至關於原告所減少之勞動能力程度，經本院依原告之聲請，
    於被告同意下，送請臺大醫院進行鑑定，經該院鑑定結果，
    認為「根據『美國醫學會永久失能評估指引』和『美國加州
    殘廢評估準則』，個案因右眼視力傷害所造成之勞動能力減
    損為20％，而此結果為納入個案未來賺錢能力、職業類別、
    和受傷年紀所進行之綜合評估。」等語，有該院100 年5 月
    31日校附醫秘字第1000902328號函在卷可按（見本院卷第14
    2 、143 頁），且為兩造所不爭執（見本院卷第155 頁反面
    ），是以原告因本件侵權行為所減少之勞動能力自應為20％
    ，原告主張為40％云云，確屬過高，不足為採。
  (4)再者，原告主張以基本工資每月17,880元作為減少勞動能力
    損失之計算基礎乙節，既為被告所不爭執（見本院卷第69頁
    反面），自屬堪以採取。另參以原告係75年9 月6 日生，有
    戶籍謄本在卷可按（見本院卷第34頁），而由98年6 月29日
    本件事故發生時起算至140 年9 月6 日止原告年滿65歲時止
    ，共計有42年又3 月（不滿1 月以1 月計），即42.25 年。
    依此，原告得請求之減少勞動能力損失即應為989,170 元【
    依年別5%複式霍夫曼計算法（第1 年不扣除中間利息），其
    計算式為：[214560 *22.00000000（此為霍夫曼係數）+214
    560* 0.25*（23.00000000-00.00000000 ）]=0000000 （小
    數點以下四捨五入）×0.2 ＝989,170 （小數點以下四捨五
    入）】，超過部分則無理由，應予駁回。
  (三)精神慰撫金：
  (1)原告主張其因被告潘睿豪、黃健邦之共同侵權行為，精神上
    遭受莫大之痛苦，爰請求被告連帶賠償原告5,000,000 元之
    精神賠償等語。
  (2)原告因本件侵權行為於送醫急診時，經診斷除受有四肢多處
    挫傷外，並有外傷性顱骨骨折合併顱內出血之情形，而經手
    術救治後，仍遺有右側第三對腦神經麻痺、右眼創傷性視神
    經病變、蜘蛛膜下腔出血併視覺徑路損傷之傷害，再經診斷
    確受有右眼外傷性視神經病變合併右眼動眼神經麻痺之傷害
    ，且經追蹤診療後，確定原告之右眼呈現視神經萎縮且視力
    無光覺狀態，已無回復視力之可能，已如前述，而由原告上
    開所受傷害觀之，係屬終身無法回復之傷害，則原告之精神
    自屬痛苦不堪，故原告主張被告潘睿豪、黃健邦應連帶賠償
    其精神上所受損害等語，即應屬於法有據。
  (3)再者，原告最高學歷為二專畢業，事發當時並無工作，名下
    除1 輛機車外，並無任何其他財產；被告潘睿豪最高學歷則
    為國中畢業，每月工作收入約2 萬元，名下亦無任何其他財
    產；被告黃健邦最高學歷為國中肄業，事發當時有工作收入
    ，每天薪資約1 千元，名下除1 輛機車外，並無其他任何財
    產等情，業經兩造陳明在卷（見本院卷第138 頁、第155 頁
    反面），並有本院依職權調取兩造之稅務電子閘門財產所得
    調件明細表附卷（見本院卷第18頁至第20頁）可佐，本院另
    併審酌被告潘睿豪、黃健邦侵害之程度、事發之經過與緣由
    、原告因本件侵權行為以致右眼視能完全毀敗，無復原之可
    能等一切情狀，認原告請求渠等連帶賠償精神慰撫金5,000,
    000 元云云，尚屬過高，應予核減為1,000,000 元，始為公
    允。是原告請求逾上開金額部分，尚屬無據，應予駁回。
  (四)綜上，原告因被告潘睿豪、黃健邦所為共同傷害之侵權行為
    ，共計受有2,019,588 元之損害（計算式：30,418元＋989,
    170 元＋1,000,000 元＝2,019,588 元）。
七、從而，原告依據侵權行為之法律關係，請求被告連帶給付2,
    019,588 元，及自刑事附帶民事訴訟起訴狀繕本送達被告翌
    日即99年2 月9 日（見附民卷第4 、5 頁）起至清償日止，
    按年息5 ％計算之利息，為有理由，應予准許，逾此範圍之
    請求，則無理由，應予駁回。
八、因本件事證已臻明確，兩造其餘攻擊、防禦方法及本院未經
    援用之證據，經審酌後，核與本件之結論不生影響，爰不另
    一一論述，附此敘明。
九、兩造分別陳明願供擔保，聲請宣告假執行及免為假執行，就
    原告勝訴部分，經核於法尚無不合，爰各酌定相當之擔保金
    額宣告之。至原告其餘假執行之聲請，因該部分之訴業經駁
    回，其假執行之聲請亦失所附麗，應併予駁回。
十、結論，本件原告之訴為一部有理由，一部無理由，依民事訴
    訟法第385 條第1 項前段、第79條、第85條第2 項、第390
    條、第392 條，判決如主文。
中    華    民    國   100    年    8     月    17    日
                  民事第一庭法  官  黃若美
以上正本係照原本作成
如對本判決上訴，須於判決送達後20日內向本院提出上訴狀
中    華    民    國   100    年    8     月    17    日
                            書記官  高偉庭